---
title: "Projet_econometrie"
author: "Clara-Loevane-Marie"
date: "25/03/2022"
output: html_document
---

```{r setup, include=FALSE}
knitr::opts_chunk$set(echo = TRUE)
```

```{r}
library(corrplot)
library(AER)
library(car)
library(sandwich)
library(lmtest)
```

## Introduction

### Initialisation des données 
```{r}
# Ouverture de la base de données 
donnees <- read.csv("Donnees.csv",header = TRUE,dec=",",sep=";")

head(donnees)
str(donnees)
nrow(donnees)
```
Passage des données en dollars constants : 
```{r}
donnees$X1_sante <- donnees$X1_sante/donnees$deflateur
donnees <- donnees[1:27,]

summary(donnees)
head(donnees)
```

Passage au logarithme de nos données :
```{r}
donnees$lndeces = log(donnees$Y_deces)
donnees$lnsante = log(donnees$X1_sante)
donnees$lnalcool = log(donnees$X2_alcool)
```

Passage des données en séries temporelles :
```{r}
donnees_t = ts(data=donnees,frequency=1,start=1990,end=2016)
head(donnees_t)
summary(donnees_t)
str(donnees_t)
```

## Statistiques descriptives

### Statistiques descriptives des données avant transformation

```{r}
#Evolution des variables dans le temps
#Variable endogène :
plot(Y_deces~Date,data=donnees,main="Evolution du nombre de décès suite à un cancer en France",xlab="Années",ylab="Nombre de décès sur 100 000 personnes",type="l",col="red",lwd=3)

#Variables explicatives :
par(mfrow = c(2,2))
plot(X1_sante~Date,data=donnees,main="Evolution des dépenses de santé",xlab="Années",ylab="Dépenses par personne (en USD)",type="l",col="green")
plot(X2_alcool~Date,data=donnees,main="Evolution de la consommation d'alcool",xlab="Années",ylab="Consommation en litre par personne",type="l",col="blue")
plot(X3_obesite~Date,data=donnees,main="Evolution de la population atteinte d'obésité",xlab="Années",ylab="Nombre de personnes",col="purple",type="l")
plot(X4_fumeurs~Date,data=donnees,main="Evolution du nombre de fumeurs quotidiens",xlab="Années",ylab="Nombre de personnes",col="orange",type="l")

#Boxplots de nos variables
par(mfrow = c(1,5))
boxplot(donnees$Y_deces, xlab="décès")
boxplot(donnees$X1_sante,  xlab="dépenses santé")
boxplot(donnees$X2_alcool,  xlab="consommation d'alcool")
boxplot(donnees$X3_obesite,  xlab="obésité" )
boxplot(donnees$X4_fumeurs,  xlab="tabac")

#Résumé des données
summary(donnees)
```

### Matrice de corrélation

Matrice de corrélation de notre modèle initial :
```{r}
matrixcorr <- cbind(donnees$Y_deces,donnees$X1_sante,donnees$X2_alcool,donnees$X3_obesite,donnees$X4_fumeurs) #création d'une matrice de corrélation avec les 4 variables
colnames(matrixcorr) <-c("Décès","Santé","Alcool","Obésité","Tabac") 
matrixcorr
mcor <- cor(matrixcorr)
mcor
corrplot(mcor,type="upper",order="original")
```

Matrice de corrélation du modèle semi-log : 
```{r}
matrixcorrln <- cbind(donnees$lndeces,donnees$lnsante,donnees$lnalcool,donnees$X3_obesite,donnees$X4_fumeurs) #création d'une matrice de corrélation avec les 4 variables
colnames(matrixcorrln) <-c("Décès","Santé","Alcool","Obésité","Tabac") 
matrixcorrln

mcorln <- cor(matrixcorrln)
mcorln

corrplot(mcorln, type="upper", order="original", tl.col="black", tl.srt=45)
```

Matrice de corrélation sans la variable fumeurs : 
```{r}
matrixcorrln <- cbind(donnees$lndeces,donnees$lnsante,donnees$lnalcool,donnees$X3_obesite) #création d'une matrice de corrélation avec les 3 variables
colnames(matrixcorrln) <-c("Décès","Santé","Alcool","Obésité") 
matrixcorrln

mcorln <- cor(matrixcorrln)
mcorln

corrplot(mcorln, type="upper", order="original", tl.col="black", tl.srt=45)
```


## TITRE A AJOUTER / VERIFIER SI TOUT EST UTILE

```{r}
#Nuages de points
par(mfrow=c(2,2))
plot(Y_deces~X1_sante,data=donnees) # passage en log 
abline(lm(Y_deces~X1_sante,data=donnees),col='red')
plot(Y_deces~X2_alcool,data=donnees)  # passage en log 
abline(lm(Y_deces~X2_alcool,data=donnees),col='red')
plot(Y_deces~X3_obesite,data=donnees) # pas passage en log 
abline(lm(Y_deces~X3_obesite,data=donnees),col="red")
plot(Y_deces~X4_fumeurs,data=donnees)  #pas passage en log
abline(lm(Y_deces~X4_fumeurs,data=donnees),col="blue")

#Nuage de points avec variables passées au log
par(mfrow=c(2,2))
plot(lndeces~lnsante,data=donnees,pch="+",xlab="ln dépenses santé",ylab="ln décès") 
abline(lm(lndeces~lnsante,data=donnees),col='red')
plot(lndeces~lnalcool,data=donnees,pch="+",xlab="ln consommation alcool",ylab="ln décès") 
abline(lm(lndeces~lnalcool,data=donnees),col='red')
plot(lndeces~X3_obesite,data=donnees,pch="+",xlab="taux personnes en surpoids/obèses",ylab="ln décès") 
abline(lm(lndeces~X3_obesite,data=donnees),col="red")
plot(lndeces~X4_fumeurs,data=donnees,pch="+",xlab="taux fumeurs",ylab="ln décès")  
abline(lm(lndeces~X4_fumeurs,data=donnees),col="red")

summary(donnees)
```

## Choix du modèle économétrique 

### Régression multiple sur le modèle initial 
```{r}
reg_donnees <- lm(Y_deces~X1_sante+X2_alcool+X3_obesite+X4_fumeurs,data=donnees)
summary(reg_donnees)
```

### Régression multiple sur le modèle en semi-log
```{r}
reg_semilogdonnees <- lm(lndeces~lnsante+lnalcool+X3_obesite+X4_fumeurs,data=donnees)
summary(reg_semilogdonnees)
```
Le R² est meilleur dans le modèle en semi-log 


### Régression sans la variable fumeurs
```{r}
reg_lndonnees <- lm(lndeces~lnsante+lnalcool+X3_obesite,data=donnees)
summary(reg_lndonnees)
```
Le modèle est plus précis sans fumeur et en semi-log

### Régression avec ajout de la variable Trend

Analyse de la tendance dans la série décès : 
```{r}
reg_t <- lm(lndeces ~ Trend, data=donnees_t)
summary(reg_t)
reg_t$coefficients
reg_t$residuals
reg_t$fitted.values
donnees$Trend<-reg_t$fitted.values
Trend_fit <- reg_t$fitted.values
c=c("blue","red")
ts.plot(donnees_t[,"lndeces"],Trend_fit,main="Evolution - Décès",col=c)
legend("topleft",c("Décès","Trend_fit"),col=c,lty = c(1,1))

# Tendance polynomiale
donnees$Trend2 <- donnees$Trend^2
reg_tp = lm(lndeces ~ Trend + Trend2, data=donnees)
summary(reg_tp)
```
La tendance linéaire est plus adaptée

Régression avec cette nouvelle variable : 
```{r}
reg_trend<-lm(lndeces~lnsante+lnalcool+X3_obesite+Trend,data=donnees)
summary(reg_trend)
```
Le modèle est le plus précis jusqu'ici


## Analyse précise du modèle et tests

#### Shapiro test  
```{r}
shapiro.test(residuals(reg_trend))
```

#### Test des modèles emboîtés 
```{r}
reg_trend<-lm(lndeces~lnsante+lnalcool+X3_obesite+Trend,data=donnees)#régression linéaire du modèle sans contrainte
summary(reg_trend) 

reg_trendC<-lm(lndeces~lnsante,data=donnees)#régression linéaire du modèle avec contraintes
summary(reg_trendC)


anova(reg_trend,reg_trendC)  #analyse de la variance des deux modèles
```
Le modèle complet possède un meilleur pouvoir explicatif

#### Test de changement structurel du modèle
Test avant/après 2004(obesite) :
```{r}
donnees$obesite_av2004<-ifelse(donnees$Date<2004,1,0)
eq_levelav2004 <-lm(lndeces~ lnsante+lnalcool + X3_obesite:obesite_av2004 + Trend, data=donnees )
summary(eq_levelav2004)


donnees$obesite_ap2004<-ifelse(donnees$Date>2004,1,0)
eq_levelap2004 <-lm(lndeces~ lnsante+lnalcool + X3_obesite:obesite_ap2004 + Trend , data=donnees )
summary(eq_levelap2004)
```
Il existe donc bien une date de rupture en 2004



## EST CE QUE LES DONNEES QUI SUIVENT ON LES GARDE ??

Evolution des séries : inutile
```{r}
##prise en compte de la dimension temporelle
donnees_t = ts(data=donnees,frequency=1,start=1990,end=2016)

c = c("blue","red","green","black")
ts.plot(donnees_t[,"lndeces"],donnees_t[,"lnsante"],donnees_t[,"lnalcool"],donnees_t[,"X3_obesite"],main="Evolution des décès, des dépenses de santé, de la consommation d'alcool et des personnes en situation d'obésité",col=c)
legend("topleft",c("décès","dépenses en santé","consommation d'alcool","obésité"),col=c,lty = c(2,2))
# Le graphique n'est pas clair, j'essaie de trouver une façon de représenter les données mais c'est compliqué
# J'ai aussi essayé avec les variables initiales mais c'est nul aussi
```



Estimation equation donneesest
```{r}
reg_trend<-lm(lndeces~lnsante+lnalcool+X3_obesite+Trend,data=donnees)
summary(reg_trend)

## ecart-type, R2 et test de Fisher verif
sigma = (sum(reg_lndonnees$residuals^2)/reg_lndonnees$df.residual)^0.5
sigma
R2 = 1 - (sum(reg_lndonnees$residuals^2)/sum((donnees$lndeces-mean(donnees$lndeces))^2))
round(R2,4)
Fcal = (R2/(reg_lndonnees$rank-1))/((1-R2)/reg_lndonnees$df.residual)
round(Fcal,2)

#p-value
pvalue = pf(Fcal,reg_lndonnees$rank-1,reg_lndonnees$df.residual,lower.tail=FALSE) ## compare ? 5% , surface ? gauche de la table de Fisher, lower.tail logical; if TRUE (default), probabilities are P[X < = x], otherwise, P[X > x].
pvalue
```




